【裁判字號】    96,抗,807
【裁判日期】    971031
【裁判案由】    拍賣抵押物
【裁判全文】
臺灣臺北地方法院民事裁定               96年度抗字第807號
抗  告  人  甲○○
代  理  人  王聖舜律師
上列抗告人因與台灣金聯資產管理股份有限公司間聲請拍賣抵押
物事件，對於本院中華民國96年9 月19日96年度拍字第982 號裁
定提起抗告，本院裁定如下：
    主  文
原裁定廢棄。
相對人台灣金聯資產管理股份有限公司於原法院之聲請駁回。
聲請及抗告程序費用新台幣陸仟元由相對人台灣金聯資產管理股
份有限公司負擔。
    理  由
一、抗告意旨略以：伊所有之臺北市○○區○○段5 小段9 地號
    土地（以下稱系爭土地）、權利範圍為3,641/100,000 ，伊
    僅就其中權利範圍3,000/100,000 之部分設定抵押權予第三
    人中國農民銀行股份有限公司（以下稱農民銀行），超過之
    權利範圍641/100,000 部分並未設定抵押權，農民銀行嗣將
    對伊之債權讓與相對人，相對人台灣金聯資產管理股份有限
    公司（以下稱台灣金聯資產管理公司）就未設定抵押權之部
    分自不得聲請拍賣。原法院裁定准許相對人台灣金聯資產管
    理公司就超過之權利範圍641/ 100,000部分予以拍賣，即屬
    不當，爰聲請廢棄原裁定等語。
二、按抵押權人於債權已屆清償期而未受清償者，得聲請法院拍
    賣抵押物，就其賣得價金而受清償，民法第873 條第1 項定
    有明文。又上開規定，為民法物權編修正前設定之最高限額
    抵押權所準用，此觀諸民法物權編施行法第17條、民法第88
    1 條之17規定自明，可知抵押權人僅得就抵押權效力所及之
    物聲請法院准予拍賣。次按專有部分不得與其所屬建築物共
    用部分之應有部分及其基地所有權或地上權之應有部分分離
    而為移轉或設定負擔；建築物及其基地同屬於債務人所有者
    ，得併予查封、拍賣；建築物及其基地同屬債務人所有者，
    宜將建築物及其基地併予查封、拍賣，其有公寓大廈管理條
    例第4 條第2 項情形者，應將其建築物及其基地併予查封、
    拍賣，不得分別拍定，公寓大廈管理條例第4 條第2 項、強
    制執行法第75條第3 項、辦理強制執行事件應行注意事項第
    40 條 第7 項雖分別定有明文，惟此係指若建築物及其基地
    同屬於債務人所有，債權人僅就債務人所有建築物或基地之
    一部分設定抵押權，於取得對該部分之執行名義後，因建築
    物與基地之應有部分不得分離而為移轉或設定負擔，故得將
    其他未經設定抵押權之部分併予查封、拍賣，無待債權人另
    行取得其他普通執行名義，僅債權人對債務人所有之其餘部
    分拍賣所得之價金無優先受償之權利而已，非謂抵押權人得
    就未設定抵押權之部分一併聲請法院准予拍賣。
三、本件相對人台灣金聯資產管理公司主張：抗告人及第三人僑
    泰建設股份有限公司（以下稱僑泰建設公司）將其所有如附
    表所示之不動產設定本金最高限額新台幣（下同）164,850,
    000 元之抵押權予農民銀行，擔保僑泰建設公司對農民銀行
    當時所負及將來因借款所發生一切債務之履行，存續期間自
    民國86年4 月7 日起至116 年4 月6 日止，並辦畢抵押權登
    記在案，而抗告人、僑泰建設公司於87年1 月31日向農民銀
    行借用5 億元，惟逾期未依約清償，迄今仍積欠99,709,299
    元及自90年11月12日起至清償日止按年息7.9%計算之利息及
    違約金未受清償，為此農民銀行曾聲請本院以90年度拍字第
    54號拍賣抵押物事件准許拍賣抗告人所有之系爭不動產，惟
    抗告人就系爭土地之權利範圍為3,641/100,000 ，而前開裁
    定僅於抗告人所有系爭土地之3,000/100,000 之權利範圍內
    准予拍賣，若僅拍賣抗告人一部分之應有部分，即與公寓大
    廈管理條例第4 條第2 項之規定有違，而農民銀行嗣已將對
    抗告人之債權讓與伊，為此聲請就系爭土地641/100,000 之
    應有部分亦准予拍賣等語，固據其提出他項權利證明書、他
    項權利變更契約書、抵押權設定契約書、土地登記謄本、借
    據等件為證，惟揆諸前開說明，抗告人就系爭土地641/100,
    000 之應有部分既未設定抵押權予相對人，法院自不得准許
    相對人此部分拍賣抵押物之聲請，相對人僅得在合乎前開規
    定要件之情形下，於聲請強制執行時，聲請法院就系爭土地
    權利範圍641/100,000 之部分併予查封、拍賣，無待另行取
    得執行名義。原法院裁定准許相對人之聲請，不無違誤。抗
    告人指摘原裁定不當，求予廢棄，為有理由，爰由本院將原
    裁定廢棄，並駁回相對人在原法院之聲請。
四、據上論結，本件抗告為有理由。依非訟事件法第46條、第21
    條第2 項、第24條第1 項、民事訴訟法第492 條、第78條，
    裁定如主文。
中    華    民    國    97    年    10    月    31    日
                  民事第一庭審判長  法  官  李昆曄
                                    法  官  文衍正
                                    法  官  蔡和憲
以上正本係照原本作成。
如不服本裁定，須於裁定送達後10日內向本院提出抗告狀，同時
表明抗告理由，抗告理由須以適用法規顯有錯誤且所涉及之法律
見解具有原則上之重要性為限，經本院許可後提起再抗告。
中    華    民    國    97    年    10    月    31    日
                                    書記官  巫玉媛
┌───────────────────────────────────┐
│附表：土地                                                            │
├─┬───┬────┬───┬──┬──┬──┬────┬──────┤
│編│縣  市│鄉鎮市區○  段  ○○段│地號│地目│面積（平│  權利範圍  │
│號│      │        │      │    │    │    │方公尺）│            │
│  │      │        │      │    │    │    │        │            │
├─┼───┼────┼───┼──┼──┼──┼────┼──────┤
│1 │台北市│信義區  ○○○段│ 五 │ 九 │ 建 │  5,148 │3,000/100,00│
│  │      │        │      │    │    │    │        │0           │
└─┴───┴────┴───┴──┴──┴──┴────┴──────┘
┌───────────────────────────────┐
│附表：建物                                                    │
├─┬───┬────┬───┬─────┬─────┬────┤
│編│建  號│建物門牌│基  地│ 建物面積 │權利範圍  │ 備  註 │
│號│      │        │坐  落│          │          │        │
├─┼───┼────┼───┼─────┼─────┼────┤
│1 │ 518  │台北市○○○○路│地下層：  │4,632/10,0│僑泰建設│
│  │      │義區○○○○ ○段│3172.52 平│00        │公司權利│
│  │      │路126、1│9地號 │方公尺    │          │範圍4,60│
│  │      │28、130 │      │          │          │0/10,000│
│  │      │、132 號│      │          │          │，甲○○│
│  │      │門牌房屋│      │          │          │權利範圍│
│  │      │地下一樓│      │          │          │32/10,00│
│  │      │        │      │          │          │0       │
│  │      │        │      │          │          │        │
└─┴───┴────┴───┴─────┴─────┴────┘


司法院資訊處製作；財團法人民間司法改革基金會備份。
